【裁判字號】    95,台上,758
【裁判日期】    950216
【裁判案由】    毀損
【裁判全文】
最高法院刑事判決              九十五年度台上字第七五八號
    上  訴  人  台灣高等法院台南分院檢察署檢察官
    被      告  乙○○
                        90號.
                甲○○
                丙  ○
上列上訴人因被告等毀損案件，不服台灣高等法院台南分院中華
民國九十四年十一月二十三日第二審更審判決（九十四年度重上
更(一)字第一四五號，起訴案號：台灣嘉義地方法院檢察署八十九
年度偵字第五八六八號），提起上訴，本院判決如下：
    主  文
上訴駁回。
    理  由
一毀壞他人建築物部分：
按刑事訴訟法第三百七十七條規定，上訴於第三審法院，非以判
決違背法令為理由，不得為之。是提起第三審上訴，應以原判決
違背法令為理由，係屬法定要件。如果上訴理由書狀並未依據卷
內訴訟資料，具體指摘原判決不適用何種法則或如何適用不當，
或所指摘原判決違法情事，顯與法律規定得為第三審上訴理由之
違法情形，不相適合時，均應認其上訴為違背法律上之程式，予
以駁回。本件檢察官上訴意旨略稱；(一)、證人黃阿定在偵查中證
稱：「系爭房屋是民國四十年之前我親手建的，蓋好給我父親，
當初土地是國家的，……我三十九歲帶父親去台北，我父親就告
訴我把這間房子讓渡給我叔叔（即告訴人黃萬全）」等語，於原
審法院上訴審證稱；「我於四十年去當兵，系爭房屋係我當兵前
蓋的，是我幫我父親蓋的，後來於三十八年又用拆廟之材料當樑
柱再擴建」等語。而原審認該證人為告訴人之侄，在無其他事證
足以輔證其言之情況下，難以其證詞而遽認該屋係告訴人所有，
且告訴人至原審法院更一審，除舉出證人黃阿定外，並無提出其
他積極事證足以增強黃阿定證詞，是單憑黃阿定證詞，自不能作
為系爭房屋為告訴人興建（應係所有）之有利證據等由。惟查告
訴人並非無其他證據，查嘉義縣東石鄉笨港口港口宮（以下稱港
口宮）金爐旁有二建物，門牌號碼均為嘉義縣東石鄉港口村蚶子
寮三號，二棟均無保存登記，同為一筆基地，土地所有人為港口
宮，一棟為木造平房（即本件系爭房屋），另一棟為磚木造平房
，依嘉義縣房屋稅籍登記表及房屋現值核計表所載，六十一年普
查時，系爭房屋稅籍編號為五十二冊十五頁，納稅義務人為黃業
（告訴人之兄，證人黃阿定之父），管理人為告訴人黃萬全，建
造完成日期為三十二年間，有嘉義縣房屋稅籍登記表、房屋現值
核計表及嘉義縣稅捐稽徵處房屋稅籍證明書各二份在卷可按，是
證人黃阿定之證詞與前揭公文書相符，並非原判決所稱「無其他
證據」。是原判決有不適用法則之違法。(二)、原判決又謂：「按
納稅義務人除房屋所有人外，尚包括現住人、使用人、管理人及
承租人，系爭房屋之房屋稅籍登記表上『納稅人章』欄上係蓋『
張錫津』之印章，而張錫津於原審（即第一審）之上訴審稱：『
（納稅人的章）是我名字，但印章不是我的，我不知道，我沒有
房屋在那，如果普查的話，我們村里幹事也只是引導而已』。（
有否可能村民不在，你替他們蓋章？）不知道」等語，證人林騰
豐亦證稱：「（房屋稅籍登記表上『納稅人章』欄上，何人才可
以蓋章？）納稅義務人、或該屋內的人、或鄰居均可以，附近的
人不可以，但該稅籍房屋的家人可以蓋章」等語。而告訴人亦稱
不知張錫津為何要在系爭房屋之稅籍登記表上「納稅人章」欄上
蓋章云云，故認無法證明上開稅籍登記表上記載系爭房屋之納稅
義務人為黃業，管理人為告訴人，即認告訴人為房屋之所有權人
。惟查前揭證人之證詞皆非否定告訴人之所有權，且無其他人出
面主張為現住人、使用人、管理人及承租人，則原審逕行否認稅
籍登記表之管理人記載，顯有判決不載理由及所載理由矛盾之違
法。(三)、系爭房屋，原係黃業所有，嗣黃業讓渡給告訴人，自六
十二年至八十三年止，由林張春妹借住，後來讓給林陳寶鸞使用
及林陳寶鸞確有在系爭房屋住過之事實，業經證人林茂森、林張
春妹於原審上訴審中結證明確，及證人林陳寶鸞在台灣嘉義地方
法院檢察署八十九年他字第一三八八號案中陳述明確，均顯示其
等使用權源來自告訴人，此印證前揭稅籍登記表，告訴人既有名
義又有居住（告訴人讓給林張春妹等使用）之事實，已足證明告
訴人確為系爭房屋所有人，乃原審漠視此事實，認證人等所述，
僅能證明告訴人有使用系爭房屋而無法證明系爭房屋為告訴人所
有，顯有判決不適用法則之違法。(四)、原審採信證人張敬、王發
、張朝、郭朝之證詞，認系爭房屋為港口宮所建，而該些證人等
之證詞前後不一，檢察官已質疑其等證言之可信性，而原審認其
年老失憶，雖對細節陳述不一，或對訊問事項答以不知道、不記
得等言乃屬正常無違事理而仍可採信，則原審既認證人有失憶情
形，又認其證言非不可信，難免有所載理由矛盾之違法，且僅挑
取對被告有利部分之證詞，亦有適用法則不當之違法。(五)、原判
決以縱認系爭房屋為告訴人所有，但被告等主觀上認為是港口宮
所有而予拆除，並無毀損故意，惟按房屋稅向房屋所有人徵收之
，此為公眾週知之事，本件被告等雖主張系爭房屋為港口宮所有
，但第一審審理時，法官問港口宮有無繳納房屋稅之證明，渠等
均答稱沒有，是其等辯稱主觀上認系爭房屋是港口宮所建云云，
顯有矛盾而不足採信，原判決亦採信其辯解，顯有適用法則不當
之違法等語。
惟查證據之取捨、證據證明力之判斷及事實有無之認定，為事實
審法院之職權，苟其取捨判斷與認定，並不違背論理法則及經驗
法則，即不容任意指為違法，而執為第三審適法之上訴理由。本
件原判決以被告乙○○、甲○○、丙○雖坦承分任港口宮管理委
員會主任委員、副主任委員及委員，並於八十九年五月二十四日
上午僱請工人拆除系爭嘉義縣東石鄉港口村蚶子寮三號木造平房
等情不諱，惟始終否認有毀損他人建築物之犯意，辯稱：系爭房
屋係三十七年間港口宮改建時，用拆除之舊材料搭建，為港口宮
所有，伊等係依港口宮管理委員會之決議僱工拆除該屋等語。而
經查被告等所辯港口宮第十七屆管理委員會決議以系爭房屋為該
宮所建，為宮所有，並決議予以拆除等情，有該管理委員會會議
紀錄可稽，該管理委員會於拆除前有函請警局派員於拆除時到場
維持秩序，並錄影存證，有該管理委員會函、錄影翻拍照片及嘉
義縣朴子分局下揖派出所所長洪進安之報告可證。證人張敬、王
發、張朝、郭朝等人均證稱系爭房屋為港口宮所興建，系爭房屋
拆除後，其樑柱大多為港口宮之舊木料，且屋內有港口宮所有其
上有「港」字之二十九張椅子，有照片可憑，是被告等辯稱根據
地方宿耆所述，系爭房屋為港口宮興建，自可採信。至於王發、
張朝、郭朝之證詞，對興建該屋之細節，或稱不知道、不記得，
或彼此所述時間不盡相符，乃年紀已高、時間已久而淡忘，無違
常情。又告訴人黃萬全所舉證人黃阿定雖稱系爭房屋為其父於民
國四十年之前所建，其於三十九歲時帶其父至台北居住，乃將該
屋讓渡告訴人云云。然黃阿定為告訴人之侄，立場偏頗，且黃阿
定為十七年二月二十三日出生，其三十九歲時為民國五十六年間
，與告訴人所稱三十五年即設籍該屋，八年後向黃阿定之父所買
之時間並不相符，亦與告訴人所舉證人林茂森所稱系爭房屋為林
故同意黃業所蓋，三十四年間設籍，經五、六年後賣給告訴人之
時間不符。系爭房屋稅籍登記表上雖記載納稅義務人為黃業，管
理人為告訴人，但嘉義縣稅捐稽徵處職員林騰豐證稱：系爭房屋
稅籍資料表，係稅捐人員於五十七年間根據房屋占用人陳述所載
，並無法確認房屋之所有權等語。而房屋稅條例第四條規定，房
屋之納稅義務人除房屋所有權人外，尚包括現住人、使用人、管
理人及承租人。益徵上開房屋稅籍登記表之資料不足以證明上訴
人或黃業為房屋所有人。台灣嘉義地方法院檢察署八十六年度偵
字第四０三二號甲○○告發告訴人父子竊佔案件，甲○○係告發
告訴人興建磚造房屋於港口宮所有之土地上，涉嫌竊佔罪，其所
指之磚造房屋並非系爭木造平房，因該二棟房屋均為無保存登記
之建物，門牌號碼相同，坐落同一筆土地上，該磚造房屋業經港
口宮依法聲請強制執行拆除，故該案不起訴處分書（因追訴權時
效完成）不能證明系爭房屋為告訴人所有。至於告訴人所舉證人
林陳寶鸞、林茂森、林張春妹、陳榮恩等人之證言，僅能證明告
訴人有使用系爭房屋之事實，尚無法證明告訴人為系爭房屋所有
人。況刑法第三百五十三條之毀壞他人建築物罪，以故意於他人
之建築物加以毀壞或致令不堪用為其構成要件，被告等三人主觀
上係認系爭房屋為港口宮所有，始依管理委員會決議僱工加以拆
除，自無毀損他人建築物之故意，因而認不能證明被告等觸犯毀
損他人建築物罪，而諭知被告等無罪之判決，已詳其論斷之證
據與理由。所為論斷，均有卷存證據資料可資覆按。上訴意旨雖
指摘原判決上開部分違背法令，惟查原判決已說明依房屋稅條例
第四條規定，房屋之納稅義務人除房屋所有權人外，尚包括現住
人、使用人、管理人及承租人，而系爭房屋之嘉義縣房屋稅籍登
記表及房屋現值核計表上登載納稅義務人為黃業，管理人為告訴
人，乃因稅捐人員於五十七年間根據房屋占用人陳述所載，已據
證人林騰豐證述在卷；又該房屋稅籍登記表上納稅人章欄係蓋「
張錫津」之印章，但張錫津亦證稱：印章非伊所有，伊不知此事
等語，足見稅籍登記資料並不足以證明告訴人為該房屋所有人，
僅能證明上訴人使用該屋之理由。從而，該稅籍登記資料並不足
以佐證證人黃阿定所述系爭房屋所有人為告訴人之證言確與事實
相符。上訴意旨謂該稅籍登記資料與黃阿定所述相符，原判決認
無其他證據足以佐證黃阿定所言屬實，有不適用法則之違法云云
，自非合法之上訴理由。又稅捐單位人員於五十七年間訪查系爭
房屋現場時，該屋既由上訴人使用中，稅捐人員因而以使用人為
納稅義務人，當然不會重複以港口宮為納稅義務人，故被告等於
第一審審理時稱港口宮沒有繳納系爭房屋之稅捐，並不足以證明
被告等明知系爭房屋確係告訴人所有，而有毀損他人房屋之故意
。上訴意旨謂房屋稅應向房屋所有人徵收之，被告等既知港口宮
未繳系爭房屋之房屋稅，即應知該屋非港口宮所有云云，指摘原
判決認定被告等主觀上認為系爭房屋為港口宮所有，有判決理由
矛盾之違法，亦有誤會。至於證人林騰豐、張錫津之證言，雖未
否認告訴人為系爭房屋所有人，但亦不能據以證明告訴人為該屋
之所有人，自不得據為不利被告之認定；證人林茂森、林張春妹
、林陳寶鸞之證言，僅能證明告訴人有使用系爭房屋之事實，並
不能證明該屋為黃阿定及其父所蓋，再轉讓告訴人之事實；證人
張敬、王發、張朝、郭朝之證言何以足堪採信，原判決均已詳述
其理由，上訴意旨就原審依憑證據所為認事、採證職權之合法行
使，及原判決已論列、說明之事項，依憑己見，任意指摘為違法
，殊與法律規定得為第三審上訴理由之違法情形不相適合。衡以
前開說明，此部分之上訴為違背法律上之程式，應予駁回。
二毀損器物罪部分：
按刑事訴訟法第三百七十六條所列各罪之案件，經第二審判決者
，不得上訴於第三審法院，為該法條所明定。本件被告等被訴犯
刑法第三百五十四條第一項之毀損器物罪部分，核屬刑事訴訟法
第三百七十六條第一款之案件。依首開說明，既經第二審判決，
自不得上訴於第三審法院，上訴人猶提起上訴，顯為法所不許，
應予駁回。
據上論結，應依刑事訴訟法第三百九十五條前段，判決如主文。
中    華    民    國  九十五  年    二    月   十六   日
                      最高法院刑事第九庭
                          審判長法官  陳  正  庸
                                法官  賴  忠  星
                                法官  王  居  財
                                法官  林  開  任
                                法官  林  立  華
      本件正本證明與原本無異
                                      書  記  官
中    華    民    國  九十五  年    二    月  二十二  日
                                                      Ｋ


司法院資訊處製作；財團法人民間司法改革基金會備份。
